【裁判字號】    97,訴,438
【裁判日期】    970630
【裁判案由】    毒品危害防制條例
【裁判全文】
臺灣基隆地方法院刑事判決               97年度訴字第438號
公  訴  人  臺灣基隆地方法院檢察署檢察官
被      告  乙○○
                    （現另案在臺灣基隆監獄基隆分監執行中
上列被告因毒品危害防制條例案件，經檢察官提起公訴（97年度
毒偵字第560 號），被告就被訴事實為有罪之陳述，本院合議庭
裁定由受命法官獨任進行簡式審判程序審理，判決如下：
    主  文
乙○○施用二級毒品，處有期徒刑肆月。又施用第一級毒品，處
有期徒刑陸月。應執行有期徒刑捌月。
    事  實
一、乙○○前因施用毒品案件，經臺灣板橋地方法院裁定送觀察
    、勒戒後，因認有繼續施用毒品之傾向，復經同院以94年度
    毒聲字第1846號，裁定令入戒治處所施以強制戒治，於民國
    95年5 月12日強制戒治期滿釋放出所，並由臺灣板橋地方法
    院檢察署檢察官於95年6月12日以95年度戒毒偵字第217號為
    不起訴處分確定。再因施用毒品案件，經本院於96年8 月20
    日以96年度基簡字第928號判處有期徒刑3月確定；又因施用
    毒品案件，經本院於96年12月31日以96年度易字第784 號判
    處有期徒刑4月確定，嗣經本院以97年度聲字第137號裁定定
    應執行有期徒刑6月確定（目前尚在執行中）。
二、乙○○仍不知戒除毒癮，明知海洛因、甲基安非他命業經公
    告列為毒品危害防制條例之第一級毒品、第二級毒品，不得
    非法持有、施用，仍於前揭強制戒治執行完畢釋放後5 年內
    ，先基於施用第二級毒品甲基安非他命（起訴書均誤載為安
    非他命，應予更正，下同）之犯意，於97年1月7日晚間7 時
    許，以將甲基安非他命置於玻璃吸食器內加熱燒烤後，再以
    口鼻吸食蒸發氣體之方式，施用第二級毒品甲基安非他命1
    次。另基於施用第一級毒品海洛因之犯意，於同日晚間8 時
    許，同在上開住處內，以將海洛因摻入香菸內再以火點燃之
    方式，施用第一級毒品海洛因1 次。嗣因其係毒品列管調驗
    人口，為警於97年1月8日21時50分許，通知其至警局採尿送
    驗結果，呈嗎啡及甲基安非他命、安非他命陽性反應，而查
    悉上情。
三、案經基隆市警察局第三分局報請臺灣基隆地方法院檢察署檢
    察官偵查起訴。
    理   由
一、本件被告乙○○所犯為毒品危害防制條例第10條第1項、第2
    項之施用第一級毒品罪、第二級毒品罪，均非死刑、無期徒
    刑、最輕本刑為3 年以上有期徒刑之罪，或高等法院管轄第
    一審之案件，被告於本院準備程序中，就被訴事實為有罪之
    陳述，經告以簡式審判程序之旨，並聽取檢察官、被告之意
    見後，本院合議庭裁定由受命法官進行簡式審判程序，是本
    件之證據調查，依刑事訴訟法第273條之2規定，不受同法第
    159條第1項、第161條之2、第161條之3、第163條之1及第16
    4條至第170條規定之限制，合先敘明。
二、上揭分別施用第一級、第二級毒品之事實，業據被告於本院
    審理時坦承不諱，且被告於97年1月8日為警採集其親自排放
    之尿液，送請臺灣檢驗科技股份有限公司，以氣相層析質譜
    儀分析法確認檢驗結果，呈嗎啡陽性反應，安非他命、甲基
    安非他命陽性反應，此有臺灣檢驗科技股份有限公司97 年1
    月21日出具之濫用藥物檢驗報告1 份在卷可稽，而以該公司
    所用之氣相層析質譜儀分析法之精確度而論，應可剔除「偽
    陽性反應」之可能（行政院國軍退除役官兵輔導委員會臺北
    榮民總醫院83年3月1日北總內字第01855號、同年4月7 日北
    總內字第03059號函參照），該檢驗結果自可憑信，堪認被
    告上開自白與事實相符，應係真實。另按人體施用甲基安非
    他命後，其主要代謝物中，未改變型態之甲基安非他命占施
    用劑量達百分之43，安非他命則約為百分之5 ；人體若係施
    用安非他命後，主要代謝物中則有未改變型態之安非他命，
    但無甲基安非他命，此經法務部調查局以93年5月4日調科壹
    字第09362413980 號函釋明在案，足見人體若施用安非他命
    ，其尿液代謝物不可能出現甲基安非他命，惟人體若施用甲
    基安非他命，其尿液代謝物除主要有甲基安非他命外，亦可
    能有少量之安非他命。是就本件被告為警查獲時採集尿液送
    驗結果，除呈現甲基安非他命之陽性反應外，尚有較少量之
    安非他命，依上開函示，被告自不可能係施用安非他命，而
    應係施用甲基安非他命，公訴意旨認被告係施用安非他命，
    容有誤解，附此敘明。再查，被告有如事實欄所載之毒品前
    科，有臺灣高等法院被告前案紀錄表1 份附卷可按，是被告
    於上開強制戒治執行完畢釋放後，5 年內再先後犯本案施用
    毒品之罪，洵堪認定，本案事證明確，應依法論科。
三、論罪科刑
(一)、查海洛因及甲基安非他命分別係毒品危害防制條例第2條第2
    項第1款、第2款所定之第一級毒品、第二級毒品，被告予以
    施用，核其所為，係犯毒品危害防制條例第10條第1項、第2
    項之施用第一級毒品罪及施用第二級毒品罪。其持有第一級
    毒品海洛因及第二級毒品甲基安非他命係供施用，其持有第
    一級毒品、第二級毒品之低度行為分別為施用第一級毒品、
    第二級毒品之高度行為所吸收，不另論罪。被告所犯上開2
    罪，犯意各別，行為互殊，應予分論併罰。又按被告有應併
    合處罰之數罪，經法院分別判處有期徒刑確定，其中一罪之
    有期徒刑先執行期滿後，法院經檢察官之聲請，以裁定定其
    數罪之應執行刑確定後，其在未裁定前已先執行之有期徒刑
    之罪，因嗣後合併他罪定應執行刑之結果，檢察官所換發之
    執行指揮書，係執行應執行刑，其前已執行之有期徒刑部分
    ，僅應予扣除而不能認為已執行完畢（最高法院90年度臺非
    字第340 號判決意旨參照）。查被告所犯本院96年度基簡字
    第928號毒品危害防制條例案件所處罪刑，雖曾於96年12 月
    19日易科罰金執行完畢，然因嗣後合併定刑結果，至97 年9
    月22日方為執行期滿日，而易科罰金執行完畢部分，依前開
    判決意旨，當僅生刑期扣除問題，而不能認為已經執行完畢
    ，準此，檢察官起訴書所載認為被告上開案件所處罪刑業於
    96年12月19日執行完畢云云，顯屬誤會，併此敘明。
(二)、爰審酌被告前因施用毒品經觀察勒戒、強制戒治、徒刑完畢
    後，猶不知戒惕，復再施用第一級、第二級毒品，無視於毒
    品對於自身健康之戕害及國家對於杜絕毒品犯罪之禁令，顯
    無戒斷之決心，然念及其前開犯罪係戕害自身，尚未害及他
    人，且犯罪後復坦承犯行，態度尚可等一切情狀，就其所犯
    上開2 罪分別量處如主文所示之刑，並定其應執行之刑，以
    資儆懲。
據上論斷，應依刑事訴訟法第273 條之1第1項、第299條第1項前
段，毒品危害防制條例第10條第1項、第2項，刑法第11條前段、
第51條第5款，判決如主文。
本案經檢察官甲○○到庭執行職務。
中    華    民    國    97    年    6    月    30     日
                  刑事第一庭  法  官  許心
以上正本證明與原本無異。
如不服本判決應於收受本判決後10日內向本院提出上訴書狀，其
未敘述上訴理由者，並得於提起上訴後10日內向本院補提理由書
狀（均須按他造當事人之人數附繕本）「切勿逕送上級法院」。
中    華    民    國    97    年    6    月    30     日
                              書記官  湯惠芳
附錄：本案論罪科刑法條全文
毒品危害防制條例第10條
施用第一級毒品者，處6 月以上5 年以下有期徒刑。
施用第二級毒品者，處3 年以下有期徒刑。


司法院資訊處製作；財團法人民間司法改革基金會備份。
